【裁判字號】    95,抗,197
【裁判日期】    950428
【裁判案由】    本票裁定
【裁判全文】
臺灣臺北地方法院民事裁定               95年度抗字第197號
抗  告  人  乙○○
相  對  人  日－株式會社
                        15日.
法定代理人  甲○○○
上列抗告人因與相對人間本票裁定准予強制執行事件，對於中華
民國95年2月10日本院所為95年度票字第13038號裁定，提起抗告
，本院裁定如下：
    主  文
抗告駁回。
抗告程序費用新台幣壹仟元由抗告人負擔。
    理  由
一、按執票人向本票發票人行使追索權時，得聲請法院裁定後強
    制執行。票據法第123條定有明文。又本票執票人依上開法
    條之規定，聲請法院裁定許可對發票人強制執行係屬非訟事
    件程序，以審查強制執行許可與否，並無確定實體上法律關
    係存否之效力，如發票人就票據債務之存否有爭執時，應由
    發票人提起確認之訴，以資解決，最高法院56年台抗字第
    714號、57年台抗字第76號著有判例。
二、本件相對人主張：其執有抗告人於民國94年4月14日簽發之
    本票一紙，內載金額新台幣（下同）9億元，付款地未載，
    利息按年息百分之六計算，免除作成拒絕證書，到期日94
    年12月1日。詎於到期後經提示未獲付款，為此爰依票據法
    第123條規定聲請裁定許可強制執行等情，已據其提出本票
    一紙為據，原裁定予以准許，即無不合。
三、抗告意旨略以：（一）按票據法第124條準用同法第95條規
    定，本票雖有免除作成拒絕證書之記載，執票人仍應於所定
    期限內為付款之提示，如未踐行付款之提示，依票據法第
    124 條準用第85條第1項規定，其行使追索權之形式要件未
    備，即不得聲請裁定准就本票票款為強制執行，所謂付款提
    示，係票據之執票人向付款人提出票據請求付款之謂，又所
    謂提示乃執票人現實的出示票據，行使或保全票據上權利之
    行為，與民法上上之請求相當，所不同者，民法上之請求，
    依口頭或書面為之，均無不可，而提示則必須現實的出示票
    據，否則不生提示之效力，本件相對人從未現實的將系爭本
    票出示予抗告人，亦即相對人並未踐行付款之提示行為，相
    對人行使票據權利之形式要件即未完備，自不得聲請裁定本
    票票款為強制執行。（二）又相對人係與盤石電池上海有限
    公司簽訂設備買賣契約，抗告人與相對人間並無任何債權債
    務關係存在，相對人聲請本票准予強制執行，顯不符票據法
    第123條規定云云。惟按匯票上雖有免除作成拒絕證書之記
    載，執票人仍應於所定期限內，為承兌或付款之提示。但對
    於執票人主張未為提示者，應負舉證之責，此為票據法第95
    條所明文，依同法第124條之規定，於本票亦準用之；而本
    件抗告人僅空言主張執票人未為本票之提示，復未依法舉證
    以實其說，則其前開所稱執票人未經提示票據之主張，自難
    採信；至抗告人主張其與相對人間無債權債務關係存在乙節
    ，乃實體上債務存否之爭執，應由抗告人另行提起確認之訴
    ，以資解決，本件非訟事件無從審究。從而，抗告意旨指摘
    原裁定不當，求予廢棄，並無理由，應予駁回。
四、據上論結，本件抗告為無理由，依非訟事件法第46條、第21
    條第2項，民事訴訟法第495條之1第1項、第449條第1項、第
    78條，裁定如主文。
中    華    民    國    95    年    4     月    28    日
                  民事第二庭  審判長法  官  鄭純惠
                                    法  官  蔡政哲
                                    法  官  吳淑惠
以上正本係照原本作成。
非訟事件法第45條
抗告法院之裁定，以抗告不合法而駁回者，不得再為抗告。但得
向原法院提出異議。
前項異議，準用民事訴訟法第 484 條第 2 項及第 3 項之規定。
除前二項之情形外，對於抗告法院之裁定再為抗告，僅得以其適
用法規顯有錯誤為理由，並經原法院之許可者為限。
前項許可，以原裁定所涉及之法律見解具有原則上重要性者為限
。
民事訴訟法第 436 條之 3 第 3 項、第 4 項及第 436 條之
 6 之規定，於第 3 項之抗告準用之。
中    華    民    國    95    年    5     月    1     日
                                    書記官  蔡凱如


司法院資訊處製作；財團法人民間司法改革基金會備份。
